最高法院刑事判決　　　　　　　　　　　　　　　九十三年度台上字第五三五五號
　　上　訴　人　台灣高等法院檢察署檢察官
　　被　　　告　乙○○
　　　　　　　　　　　　送達處.
　　　　　　　　甲○○
　　　　　　　　　　　　送達處.
右上訴人因被告等違反公職人員選舉罷免法案件，不服台灣高等法院中華民國九十二
年十一月二十八日第二審判決（九十二年度選上訴字第一九號，起訴案號：台灣桃園
地方法院檢察署九十一年度偵字第二一二八、二六九三號），提起上訴，本院判決如
左：
    主  文
原判決關於乙○○部分撤銷，發回台灣高等法院。
其他上訴駁回。
    理  由
一關於撤銷發回部分
本件原判決撤銷第一審關於論處被告乙○○以連續對於有投票權之人，交付賄賂，而
約其投票權為一定之行使，並宣告緩刑部分之判決，改判諭知乙○○無罪，固非無見
。
惟查：(一)證人傅鑫福於法務部調查局桃園縣調查站（下稱桃園縣調查站）及檢察官偵
查中迭次證稱：「民國九十一年一月二十日傍晚，我確曾以0000000000號
行動電話與楊梅鎮東流里里長劉福來聯絡過，惟當時我係在乙○○競選總部，因乙○
○本人沒有行動電話，我係依乙○○指示，以前開電話撥打0000000000號
號碼，接通後，由乙○○與劉福來二人對談」（見九十年度選他字第七五號卷(一)第二
三二、二三三、二四四、二四五頁），而乙○○亦供認：「此通電話確實係我與劉福
來之對話，對話中確實有談及我與劉福來相約晚上九點要至劉福來家中」（見九十年
度選他字第七五號卷(一)第二四一頁、九十一年度偵字第二六九三號卷第四十八頁）。
又證人張鳳嬌（劉福來之妻）於偵查中供證：「乙○○當天（九十一年一月二十日）
自己來我家找我先生劉福來，當時劉福來不在家，所以我打劉福來之手機叫他回來，
我本來在客廳接待他，過沒幾分鐘劉福來就回來了，我就上樓」（見九十一年度偵字
第二六九三號卷第十頁），證人劉福來於偵查中證以：「乙○○大約在九點半到我東
流里崩坡之住處來找我，當時我還在朋友處還沒回去，我太太就打電話說乙○○來找
我了，叫我回去，我一回去與他問候幾句」（見九十年度選他字第七五號卷(一)第一七
七頁）。且有張鳳嬌於九十一年一月二十日晚間二十一時二十九分三十三秒（通話時
間二十秒）及同晚二十一時三十七分四十六秒（通話時間五秒）以其住處之（０三）
0000000號撥打給劉福來0000000000號行動電話催促劉福來回家之
電話通聯紀錄與電話監聽譯文附卷可稽（見九十年度選他字第七五號卷(一)第二六二、
二六三頁）。如果無訛，則證人張鳳嬌、劉福來所指乙○○有依約於九十年一月二十
日晚上九時三十分許，至其位於桃園縣楊梅鎮東流里崩坡十五號住處，尚非全無憑據
。雖證人陳江順、陳森成於第一審法院證謂：「九十一年一月二十日晚上七點我到乙
○○的競選總部，因為八點要開會，第二天楊梅服務處要成立，所以要開籌備會。當
天晚上開到將近十點，乙○○剛開始不在，大約在晚上八點五十分才回來，因為第二
天籌備會需要他決定一些事情，我們一直等到八點五十分他才進來，當天我（陳江順
）主持會議，乙○○直到將近十點會議結束才離開」等語（見第一審卷第四十二、四
十三頁），證人傅鑫福於桃園縣調查站證述：「（問：乙○○競選總部於九十一年一
月二十日晚上有無召開輔選會議？）有的，當晚九時以後確有召開輔選會議，當晚召
開會議時間多久，我已記不清楚」等語（見九十年度選他字第七五號卷(一)第二六四頁
背面）。依上開證言，證人陳江順、陳森成、傅鑫福所證當晚會議何時開始？已有不
符。且依上開電話監聽譯文所載，當晚十點十三分有「某男找乙○○，陳議員在開會
」之記載，足證該晚會議直至十時十三分還在進行中，證人陳江順、陳森成所證：當
晚會議在將近十點結束，亦與事實不符。乃原判決未詳細勾稽，遽以上開證人陳江順
、陳森成、傅鑫福有瑕疵之證言，資以認定乙○○於九十一年一月二十日晚上在其競
選總部開會，並未至桃園縣楊梅鎮東流里崩坡十五號劉福來住處，其取捨證據自由判
斷職權之行使，要難謂為允當。(二)告訴人、證人之陳述有部分前後不符，或相互間有
所歧異時，究竟何者為可採，法院仍得本其自由心證予以斟酌，非謂一有不符或矛盾
，即應認其全部均為不可採信；尤其關於行為動機、手段及結果等之細節方面，告訴
人之指陳，難免故予誇大，證人之證言，有時亦有予渲染之可能；然其基本事實之陳
述，若果與真實性無礙時，則仍非不得予以採信。經查，證人張鳳嬌雖證稱：九十一
年一月二十日晚上乙○○拿新台幣（下同）四萬元至伊住處給劉福來後，伊把這四萬
元拿去買豬吃的飼料，及家裡的菜錢，核與該四萬元於案發後，由劉福來送交檢察官
查扣不符；證人劉福來所證：「乙○○將上開四萬元交予我，是要我請朋友吃飯」、
「乙○○很確定的講說拿四萬元，要我買二十個樁腳，每人二千元」及「我就將四萬
元交給楊梅鎮公所主任秘書」、「我就直接將四萬元交給調查局」前後所陳不符（見
原判決第二十頁第七行至第二十三頁第二行）。然證人張鳳嬌、劉福來均證稱：「乙
○○係將該四萬元壓在我們家客廳塑膠螃蟹裝飾底下」等語。且該四萬元係案發後，
於翌日由劉福來交予檢察官扣押在案，有訊問筆錄可按（見九十年度選他字第七五號
卷(一)第一七九頁）。揆之上開說明，能否謂證人張鳳嬌、劉福來所為之證言，均為不
可採信，非無研求之餘地。乃原判決未遑審酌判斷，遽以證人張鳳嬌、劉福來之證言
有上開瑕疵，資為乙○○無罪之判決，亦有可議。檢察官上訴意旨，執以指摘原判決
不當，非無理由，應認原判決此部分有撤銷發回更審之原因。至原判決關於乙○○被
訴交付賄款十萬元及對筆、茶梅部分，因公訴人認此部分與上開發回部分，有連續犯
裁判上一罪之關係，基於審判不可分原則，應併予發回，附此敘明。
二關於上訴駁回部分
按刑事訴訟法第三百七十七條規定，上訴於第三審法院，非以判決違背法令為理由，
不得為之。是提起第三審上訴，應以原判決違背法令為理由，係屬法定要件。如果上
訴理由狀並未依據卷內訴訟資料，具體指摘原判決不適用何種法則或如何適用不當，
或所指摘原判決違法情事，顯與法律規定得為第三審上訴理由之違法情形，不相適合
時，均應認其上訴為違背法律上之程式，予以駁回。本件檢察官上訴意旨略稱：原判
決認贈送原子筆對筆（每對十五元）、茶梅二盒（每盒一百元）尚不足以動搖或影響
有投票權人之投票意向，資為被告甲○○無罪之判決，其事實之認定與卷內資料不符
，並有違經驗法則及論理法則等語。
惟查：本件原判決維持第一審諭知甲○○無罪之判決，駁回檢察官此部分在第二審之
上訴。已敘明(一)甲○○及乙○○固承認於九十年九月二十四日、二十五日聯絡桃園縣
楊梅鎮里長鄧東修、劉福來、洪崇欽、鍾芳能、陳森成、鄭石榔及張維哲等人轉送鄰
長每人茶梅二盒，每戶原子筆對筆一對之事實，但均供稱：委託里長轉發茶梅與對筆
時，僅說明是乙○○議員贈送之中秋節禮物等語，核與證人即桃園縣楊梅鎮里長鄧東
修、鍾芳能、鄭石榔、陳森成、劉福來、張維哲、洪崇欽、彭阿坡於警詢及檢察官偵
查中分別證稱：「當時係屆臨九十年中秋節前夕，乙○○與其秘書甲○○當時只是表
示中秋節快到，要發給里民中秋節禮物，要我們至日昇茶行領取，當時甲○○表示對
筆送給里民，茶梅送給鄰長；我們當時並不知乙○○有要參選公職，且乙○○當時亦
未表示要參選公職，復未向我們有期約或賄選情事」、「我們擔任里長，在九十年中
秋節前夕，當時並不知悉乙○○要競選公職，而是因為基於服務里民，如有人要送中
秋節禮品卻未轉發，對里民不好意思，故才會前去領取茶梅與對筆，且當時乙○○、
甲○○二人亦只說要發給里民作中秋節慰問禮物，並未表示於選舉鎮長時要支持作為
賄選之用」等語相符。(二)上開原子筆對筆每對十五元，業據證人即南投青年鋼筆行會
計鄧梅芬供證在卷，並有出貨單、訂購單及傳真單各一紙附卷可稽，又茶梅每盒一百
元，復據甲○○供明在卷。(三)茶梅及對筆上僅印有「中秋佳節愉快桃園縣縣議員乙○
○陳鍾秀珠敬贈」之字樣，亦有扣案之茶梅及對筆照片附卷可憑。足證乙○○、甲○
○贈送茶梅及對筆，僅在藉此加深里民對乙○○之印象，尚無證據證明渠等有向里民
行求、要約投票權（鎮長選舉）為一定之行使之理由綦詳。核無顯然違背經驗法則與
論理法則情事。上訴意旨係就原審採證認事職權之行使暨已明確論駁說明之事項，徒
憑己見，重為事實問題之爭執，顯與法律規定得為第三審上訴理由之違法情形，不相
適合。檢察官此部分上訴不符法律上之程式，應予駁回。
據上論結，應依刑事訴訟法第三百九十五條前段、第三百九十七條、第四百零一條，
判決如主文。
中　　　華　　　民　　　國　　九十三　　年　　　十　　　月　　 十四 　　日
                              最高法院刑事第十庭
                                  審判長法官  呂　潮　澤
                                        法官  吳　昆　仁
                                        法官  孫　增　同
                                        法官  吳　昭　瑩
                                        法官  黃　一　鑫
      右正本證明與原本無異
                                              書  記  官
中　　　華　　　民　　　國　　九十三　　年　　　十　　　月　　 十八 　　日
                                                                      Ｒ
